【裁判字號】    97,交訴,57
【裁判日期】    970813
【裁判案由】    公共危險等
【裁判全文】
臺灣屏東地方法院刑事判決              97年度交訴字第57號
公  訴  人  臺灣屏東地方法院檢察署檢察官
被      告  甲○○
上列被告因公共危險等案件，經檢察官提起公訴（97年度偵字第
2401號），嗣被告於本院準備程序進行中先就被訴事實為有罪之
陳述，本院告知被告簡式審判程序之旨，並聽取當事人之意見後
，裁定改由受命法官獨任依簡式審判程序審理，判決如下：
    主  文
甲○○因過失傷害人，處有期徒刑月；又駕駛動力交通工具肇
事，致人受傷而逃逸，處有期徒刑捌月。應執行有期徒刑玖月。
    事  實
一、甲○○未考領有駕駛執照，於民國97年4 月6 日晚上9 時42
    分許，駕駛車牌號碼CT─4387號自用小貨車，沿屏東縣恆春
    鎮○○路由南往北方向行駛，原應注意汽車行駛時，駕駛人
    應注意車前狀況，並隨時採取必要之安全措施，而依當時天
    候晴、夜間有照明、柏油路面乾燥無缺陷且無障礙物等客觀
    情形，並無不能注意之情事，竟疏未注意及此，於行經該路
    段大尖山公有停車場前（省道台26線32.4公里處）時，適有
    乙○○騎乘自行車在其前方同向行駛，甲○○因前開疏失，
    未發現乙○○騎乘之自行車，乃不慎以其所駕駛之上開自小
    貨車左側車頭撞上乙○○上開自行車車尾，乙○○當場人車
    倒地，受有頭部外傷合併腦內出血、右頭頂部血腫及右前額
    、左眼角、右肘、右手、右膝、右腳擦傷等傷害；詎甲○○
    於肇事後，明知汽車駕駛人駕駛車輛肇事致人受傷，應即採
    取救護或其他必要措施，並向警察機關報告，不得駛離現場
    ，竟因恐被警查獲，萌生肇事逃逸之犯意，未停車下車救護
    乙○○，繼續駕車逃離現場，嗣於同日晚上9 時55分許，在
    距離上開事故地點約7.9 公里遠之屏東縣恆春鎮○○路26號
    前（省道第26線24.5公里處），為獲報之員警攔截查獲，而
    查知上情。
二、案經乙○○訴由屏東縣警察局恆春分局報告臺灣屏東地方法
    院檢察署檢察官偵查起訴。
    理  由
一、本案被告甲○○所犯公共危險等案件，並非法定刑為死刑、
    無期徒刑或最輕本刑3 年以上有期徒刑之罪，亦非高等法院
    管轄第一審之案件，而被告於本院準備程序中就被訴事實為
    有罪之陳述，本院合議庭乃裁定由受命法官獨任進行簡式審
    判程序。又簡式審判程序之證據調查，依刑事訴訟法第273
    條之2 規定，不受同法第159 條第1 項審判外陳述排除之限
    制，再被告對於卷內之各項證據，亦不爭執證據能力，故卷
    內所列之各項證據，自得作為證據，先予敘明。
二、上開犯罪事實，業經被告於本院坦承不諱，核與證人即告訴
    人乙○○於警詢陳述之情節相符，並有道路交通事故現場圖
    、道路交通事故調查報告表（一）、（二）、97年4 月7 日
    及97年7 月14日警員王復興出具之偵查報告各1 份，以及現
    場暨車損照片在卷可稽。而告訴人因上開車禍致受有上開傷
    害乙節，亦有南門醫院診斷證明書1 紙附卷可證，被告自白
    顯與事實相符。
三、按汽車行駛時，駕駛人應注意車前狀況，並隨時採取必要之
    安全措施，道路交通安全規則第114 條第2 款及第94條第3
    項分別定有明文，被告雖未考領駕駛執照，然其年紀已25歲
    ，自不得諉為不知，其駕車自應注意上述道路交通安全規定
    並遵守之，而當時天氣晴、夜間有照明、路面乾燥無缺陷又
    無障礙物等情，有上開道路交通事故調查報告表（一）在卷
    可憑，顯無不能注意之情事，詎其仍疏未注意車前狀況以致
    肇事，被告之駕駛行為顯有過失，且與告訴人所受傷勢有相
    當因果關係。再按汽車駕駛人駕駛汽車肇事致人受傷，應即
    採取救護措施並通知警察機關處理，道路交通管理處罰條例
    第62條第3 項亦有明文，且駕車與人發生車禍者，一般人均
    可預見他人恐受有相當傷害甚有危及性命之虞，被告於知悉
    肇事後，竟未下車對告訴人施以救護而仍駕車離開現場，顯
    無意救助而有逃逸之意思，至為灼然。本件事證明確，被告
    犯行堪以認定，應依法論科。
四、核被告所為，係犯刑法第284 條第1 項前段之過失傷害罪及
    同法第185 條之4 之駕駛動力交通工具肇事，致人受傷而逃
    逸罪。又按刑法第185 條之4 之肇事逃逸罪，係以處罰肇事
    後逃逸之駕駛人為目的，其逃逸既係在肇事行為發生後，顯
    屬為規避責任之另行起意行為，與肇事之原因行為，自應併
    合處罰（最高法院89年度臺上字第2157號裁判要旨參照），
    故被告所犯上開2 罪間，犯意各別，罪名互殊，應予分論併
    罰。再者，被告係無照駕駛，業據其自承無訛，就其過失傷
    害罪之刑事責任部分，應依道路交通管理處罰條例第86條第
    1 項規定加重其刑。爰審酌被告無照駕駛自小客車，理應謹
    慎注意遵守交通規則，以維護其他參與道路交通者之安全，
    竟未遵守道路交通安全規則，未注意車前狀況，致與告訴人
    發生車禍，而使告訴人受傷，肇事後復因恐負刑責而逃逸，
    罔顧告訴人之生命安全，且於被查獲時，猶否認肇事逃逸犯
    行，又迄今仍未能與被害人家屬達成民事和解，以填補被害
    人家屬所受之財產上及非財產上之損害，惟念其於本院已坦
    承犯行，無前科、素行良好，有臺灣屏東地方法院檢察署刑
    案資料查註紀錄表、臺灣高等法院被告前案紀錄表在卷可按
    ，且告訴人騎乘自行車至快車道上，亦有過失等一切情狀，
    分別量處如主文所示之刑，並定其應執行之刑。
據上論斷，應依刑事訴訟法第299 條第1 項前段、第273 條之1
第1 項，道路交通管理處罰條例第86條第1 項，刑法第185 條之
4 、第284 條第1 項前段、第51條第5 款，刑法施行法第1 條之
1 ，判決如主文。
本案經檢察官陳新君到庭執行職務。
中    華    民    國    97    年    8     月    13    日
                        交通法庭  法  官  陳秀慧
以上正本證明與原本無異。
如不服本判決應於收受本判決送達後十日內向本院提出上訴書狀
，其未敘述上訴理由者，應於上訴期間屆滿後二十日內向本院補
提理由書狀（均須按他造當事人之人數附繕本）「切勿逕送上級
法院」
中    華    民    國    97    年    8     月    13    日
                                  書記官  溫訓暖
附錄本判決論罪科刑法條:
中華民國刑法第185條之4
駕駛動力交通工具肇事，致人死傷而逃逸者，處 6 月以上 5 年
以下有期徒刑。
中華民國刑法第284條第1項
因過失傷害人者，處6 月以下有期徒刑、拘役或5 百元以下罰金
，致重傷者，處1 年以下有期徒刑、拘役或5 百元以下罰金。


司法院資訊處製作；財團法人民間司法改革基金會備份。
